臺灣士林地方法院交通事件裁定　　　　 96年度交聲字第323號
原處分機關　臺北市交通事件裁決所
異議人即
受處分人　　甲○○
上列異議人即受處分人因違反道路交通管理處罰條例案件，對於
臺北市交通事件裁決所民國96年3月28日所為之處分（原處分案
號：北市裁二字第裁22-DB0000000號），聲明異議，本院裁定如
下：
    主  文
原處分撤銷。
甲○○不罰。
    理  由
一、按法院受理交通事件，準用刑事訴訟法之規定，道路交通管
    理處罰條例第89條前段定有明文，是最高法院76年台上字第
    4986號判例所揭「認定犯罪事實所憑之證據，雖不以直接證
    據為限，間接證據亦包括在內；然而無論直接或間接證據，
    其為訴訟上之證明，須於通常一般之人均不致有所懷疑，而
    得確信其為真實之程度者，始得據為有罪之認定，倘其證明
    尚未達到此一程度，而有合理之懷疑存在以致事實審法院無
    從取得有罪之確信時，即應由法院為諭知被告無罪之判決」
    之意旨，於法院審理行為人違反道路交通管理處罰條例案件
    時，自當有其適用。易言之，法院於審理行為人違反道路交
    通管理處罰條例案件，當踐行完畢調查證據之程序後，為事
    實之認定時，如就原處分機關所認定之行為人違規事實仍有
    合理之訴訟上懷疑，而無法百分之百確信行為人確有該當於
    道路交通管理處罰條例各該處罰條文之構成要件事實時，即
    應依訴訟上對待證事實「倘有懷疑，則從被告之利益作解釋
    」之證據法則，作對受處分人有利之認定。次按交通警員製
    單舉發違反道路交通管理處罰條例所列之違規事實，本質上
    為行政處分，係公務員基於職務上權力，依法就特定之具體
    事件所為具公法上效果之單方行政行為，基於公務員為公法
    上行為具有公信力之原則，該行政處分當可被推定為有效。
    蓋行政處分不受其瑕疵所影響，先認定其具有效力，再進行
    事後審查，應係基於交易安全與法律安定性之考量，不欲任
    何機關或人民可無視此一國家行為之存在，充其量僅係「有
    效推定」。復鑑於交通違規事實往往驟然而現、稍縱即逝，
    若硬性要求舉發員警不分違規情節，一律必須預留證據，俾
    便事後提出供法院審查，除有現實技術可行性之困難，勢將
    大幅提高交通管理之行政成本，並嚴重削弱道路交通管理之
    行政效能，此亦非立法者制定道路交通管理法規之本意。惟
    舉發交通違規行為之處分亦屬行政行為，亦應遵循公正、公
    開與民主之程序，確保依法行政之原則，以保障人民權益，
    若受處分人遭受舉發之交通違規事實，僅有舉發違反道路交
    通管理事件通知單及裁決書等書面資料可參，且上載情節顯
    有違背論理法則、經驗法則，乃至與認定事實不符等情，殊
    無僅以舉發員警與受處分人素不相識、且無仇隙，當無設詞
    攀誣之理，遽為「有效推定」，推認受處分人確有交通違規
    之事實。如此不啻貶損法院事後審查舉發交通違規處分之制
    度功能，甚者，勢將降低交通主管機關提升取締交通違規技
    術及添購科技採證設備之誘因，終將侵蝕人民對於法秩序、
    乃至司法制度之信賴。又按交通違規之舉發可分為「當場舉
    發」及「逕行舉發」。就「逕行舉發」之交通違規事件，因
    受處分人無當場向員警辯駁、陳述意見之機會，故現行法制
    就其條件多所設限，此觀道路交通管理處罰條例第7 條之2
    之規定自明。至「當場舉發」之交通違規事件，雖慮及現實
    技術可行性之困難，而未硬性要求舉發員警不分違規情節，
    一律必須預留證據，俾便事後提出以供法院審查，然倘舉發
    當時之情狀，並無不能或難於採證之情形者，則舉發員警自
    仍應衡酌當時情況，予以適當之舉證，以昭人民信服，合先
    敘明。
二、原處分意旨略以：本件異議人即受處分人甲○○於民國96年
    2 月3 日15時40分，騎乘車牌號碼CUY-770 號重型機車行經
    桃園縣八德市○○路528 巷往八德方向時，經桃園縣政府警
    察局大安派出所值勤員警當場攔停舉發「闖紅燈」之違規，
    爰依道路交通管理處罰條例第53條第1 項規定，並經原處分
    機關即臺北市交通事件裁決所依上開規定及違反道路交通管
    理事件統一裁罰標準及處理細則等規定，於96年3 月28日裁
    處受處分人罰鍰新臺幣1,800 元，並依同條例第63條第1 項
    第3 款規定，記違規點數3 點。
三、本件異議人異議意旨略以：伊於96年2 月3 日騎乘車號CUY-
    770 號重型機車，行經桃園八德市○○路528 巷口，通過行
    車停止線時，直行車號誌仍為綠燈，此時伊聽到左後方有汽
    車疾駛而來的聲音，他的車速過快，以致於轉彎時侵犯到伊
    的路權，迫使伊減速閃避該車輛，使得伊轉出路口變成在該
    車輛後方，員警並看不到通過行車停止線到他目視可判斷處
    之距離的行車狀況，而攔檢地點並看不到欲攔檢方向方向車
    道號誌。異議人向原處分機關表示不服舉發，經原處分機關
    裁決維持舉發結果後，異議人於法定期限內向本院交通法庭
    聲明異議云云。
四、經查：
（一）異議人即受處分人甲○○於前揭時間駕駛上開車輛行經桃
      園縣八德市○○路528 巷往八德方向時，由桃園縣政府警
      察局八德分局員警製單舉發「闖紅燈」之違規事實，雖有
      桃園縣政府警察局96年2 月3 日桃警局交字第DB0000000
      號舉發違反道路交通管理事件通知單影本1 紙附卷可稽。
      惟查：
（二）證人即舉發本件違規之桃園縣政府政府警察局八德分局警
      員乙○○到庭結證稱：「（問：當時取締情形？）當時是
      交通大執法期間，我們所長（大安派出所）帶隊，當時所
      長以指揮棒攔下很多部摩托車，所長要我們開闖紅燈的單
      子。」、「（問：你們站的地點看得到528 巷口的紅綠燈
      號誌嗎？）我看不到和平路上的號誌，但是看得到528 巷
      口出來的號誌。這個號誌與和平路上的號誌是同步的，我
      們所在的位置看得到斜對面的528 巷口的號誌（提出現場
      圖，閱後附卷）。是所長攔下受處分人，由我開紅單。我
      開紅單時，沒有印象，受處分人前面是否有部福特的轎車
      開過去。受處分人所講的停止線到完全穿越路口有19公尺
      ，我開了2 張罰單。」等語（參見本院96年7 月23日訊問
      筆錄）。
（三）異議人辯稱: 「所長說他看到紅燈，但該路口是右轉，所
      長應該看不到號誌，所長看到對面號誌是紅燈的時候，有
      可能我們已經因為轉綠燈而穿越路口了，二個號誌相距19
      公尺，蠻遠的。」等語（參見上開訊問筆錄）。
（四）經查本件證人乙○○當時所處位置與和平路與528 巷口之
      停止線，係呈弧形彎度，警員乙○○確看不到和平路與
      528 巷口的紅綠燈號誌，僅能從斜對面528 巷口出來的號
      誌係與和平路上的號誌同步推論異議人有闖紅燈之違規，
      此不惟經證人乙○○結證明確，並有其所繪製之現場圖在
      卷足憑。和平路與528 巷口之停止線距離證人乙○○當時
      所在之位置為19公尺，而異議人所騎乘之重型機車於過停
      止線時為綠燈或者是紅燈，依證人乙○○所在之位置並無
      法得知，是證人以當時所在位置附近之號誌為紅燈而推論
      異議人於越過停止線時，燈號已轉為紅燈，並非絕對正確
      ，自不能以此來推斷異議人是否確有闖紅燈。異議人上揭
      所辯，為有理由。
五、綜上所述，本院因認異議人之異議為有理由，爰依法撤銷原
    處分，並另為異議人不罰之諭知，以資適法。
六、據上論斷，應依道路交通案件處理辦法第20條前段裁定如主
    文。
中　　華　　民　　國　　96　　年　　8 　　月　　27　　日
　　　　　　　　　交通法庭法　官　賴邦元
以上正本證明與原本無異。
如不服本裁定，應於送達後5 日內，向本院提出抗告狀。
　　　　　　　　　 　　　 書記官　游育慈
中　　華　　民　　國　　96　　年　　8 　　月　　27　　日
